# 共同控制经营还是提供服务？

提问人：hanyin 时间：2013-04-18 10:00:07
A公司有一房产，在以前年度B公司与A公司签订了房产购买协议，但由于若干原因一直未能未能办理房产证，后期双方协议解决合约，但约定如果该房产转让成功的话，转让收益归B公司享有。 本期在B公司协助下（利用其关系和人脉，没有B公司的协助A公司可能还未能办好房产证），A公司成功将房产转让给C公司，并办理房产证，A公司拟按上述协议将转让净收益支付的B公司，那A公司的支付依据是什么？
方案一：共同控制经营。AB公司签订共同控制经营合同，收入分配：剔除A公司为房产成本及相关税费以外的收入分配的B公司，双方各自做收入。
方案二：由于AB公司的房产购买合同解除，合同约定转让收益归B公司享有，实际是对B公司的合约解除补偿，B公司应开具发票确认营业外收入，A公司根据B公司开具的发票确认营业外支出。转让房产相关收入、成本费用均在A公司账面。
方案三：该交易的实质是B公司利用其关系和人脉，成功让A公司办理了房产证并转让出去，实质是提供了一项中间人服务，应开具服务收入发票，并确认为其他业务收入，A公司根据B公司开具的发票作房产转让成本。
方案四：转让房产相关收入、成本费用均在A公司账面，A公司将相关收益通过税后利润分配方式分配的B公司。
个人意见不认可方案一，从交易实质分析应不属于共同控制经营，因为标的物只有一个——房产；而方案二、三均涉及到B公司需要开具发票，需要纳入营业税费，这也是B公司不能接受的地方；请陈版指点方案四是否可行，且B公司是否需要就利润分配交纳所得税，或还有更好的方案？
该贴已经同步到 hanyin的微博

回答人：chenyiwei
回复 hanyin 的帖子
单纯从会计处理而言，个人更倾向于方案三。本案例中B公司实际并未承担房屋所有权上的风险，但享有所有权上的收益（报酬），但这个交易并非使B公司单方面受益的安排，其使A公司的受益体现在促成房屋对外转让，相应实现了原购买协议约定的价差收益。但从享受收益和承担风险的程度看，A公司应当更适合于将对外转让给C的价款全额确认为其处置收入，归属于B的这部分利润确认为销售费用（中介费用）。由于B并非A的股东，因此我理解不能采用传统意义上的税后利润分配方式，还是可能需要通过服务费发票之类方式结算的。